臺灣桃園地方法院民事判決
110年度婚字第17號
原      告  甲ｏｏ  
訴訟代理人  雷皓明律師
複代理人    張又仁律師
被      告  乙ｏｏ  
訴訟代理人  王至德律師
上列當事人間請求離婚事件，本院於民國110年12月8日言詞辯論
終結，判決如下：
　　    主      文
原告之訴駁回。
訴訟費用由原告負擔。
    事實及理由
一、原告主張：兩造於民國84年1月29日結婚，育有一女丙ｏｏ，
    現已成年。兩造結婚之初，原告為職業軍人，退伍後改至旅
    遊業擔任導遊，兩造因工作長期聚少離多，且興趣差異甚大
    ，原告利用假期約被告出遊遭拒，兩造更無相處時光。原告
    於105年底發現被告頻繁與前男友聯繫，兩人有諸多曖昧之
    對話，更相約一同至○○○○區泡湯。兩造因被告與前男友密切
    聯繫之事件發生齟齬，被告未能改善此情，復於106年間強
    迫原告發生性關係，兩造爭執因此愈演愈烈，被告甚至出手
    揮打原告，又兩造於106年7月協商離婚，因被告要求給付新
    臺幣（下同）2,000萬元而破局，兩造自此形同陌路，幾乎
    無任何良性溝通與互動，甚至不願共處同一個空間，相互閃
    躲，而兩造於108年均因無力改變現況，對此段婚姻感到絕
    望、無助而萌生自殺的念頭，嗣原告因兩造長期感情破裂，
    無法接受與外遇之被告共同生活，於108年3月搬離兩造同居
    即桃園市○○區○○○街0巷00號0樓之房地（下稱○○○街房地）在
    外租屋，兩造因此分居至今。原告母親於108年12月遭診斷
    罹患血癌，當時急需龐大醫療費用，藥費及看護費每月約25
    萬元，原告與被告協商共同搬至原告母親住處，方便照顧原
    告母親，共同分擔生活開銷，並將○○○街房地出售，被告表
    明不願協助照顧原告母親，不願搬至原告母親住處，亦不願
    與原告同住分擔生活開銷，原告再次與被告協商，被告雖同
    意出售○○○街房地，惟仍不同意共同照顧原告母親。除對原
    告母親不願伸出援手外，被告對原告生活完全不聞不問，10
    9年3月原告於新冠肺炎期間帶旅行團到英國，回國後需居家
    隔離，原告姊姊告知被告，被告卻對原告是否需要人照顧及
    身體狀況未多加詢問，亦未曾以訊息或電話關心慰問原告。
    被告任職於保險公司，為原告母親投保醫療保險，詎料，於
    過往原告母親住院開刀，或於109年之血癌治療，被告不斷
    透過女兒丙ｏｏ索取相關醫療單據申請理賠，所得理賠金卻全
    數遭被告領取挪為己用，未曾將理賠金給付原告母親，被告
    更稱當初保費由其繳納，理賠金即應由其收取，被告顯已將
    原告母親醫療支出作為獲利手段。兩造分居至今已2年餘，
    早已各自獨立生活，互不聞問，均無任何修補婚姻之舉，甚
    至自108年綜合所得稅已分開申報，已無同居共財之無婚姻
    之實，僅徒有婚姻之名，難期兩造有再回復共同婚姻生活之
    可能；縱認原告對兩造婚姻之破裂亦可歸責，兩造之有責性
    仍屬相當，爰依民法第1052條第2項規定，請求判准兩造離
    婚等語。
二、被告則以：被告並無原告所稱之言行，且被告與原告所稱「
    前男友」往來亦屬正常社交行為，原告係因自己出軌，與第
    三人有婚外情，希望與該第三人共築家庭，欲盡快結束兩造
    間婚姻，因而提出諸多不實指控，企圖塑造兩造已難以維持
    婚姻且係因被告行為所導致之假象。被告於105年間發現原
    告與第三者發生婚外情，經原告苦苦哀求並表示會與第三者
    分手，被告念在家庭維繫不易，因而原諒原告，詎料原告仍
    持續與第三者來往，此有兩造對話、被告與原告姐姐對話及
    兩造女兒寫給兩造的信件可證。原告稱兩造於108年3月分居
    並非事實，兩造直至原告於109年2月間故意將○○○○街房地賣
    出，強迫被告搬離原住處，兩造始未再同居。被告搬離後，
    均不定時前往探望原告母親，但只要原告在場，均會將被告
    趕出家門，直至109年10月間，原告向被告母親表示不希望
    被告再去探望，被告始避免前去探望。兩造自84年結婚至今
    已近26載，縱使原告擔任軍職長達20年常年不在家中，且原
    告二位姊姊未與原告父母同住。又原告退伍後從事歐洲導遊
    工作，出團就是10至12天不在家，平均每月出團2次，被告
    仍秉持盡力照顧好家庭原則，為原告操持各種家務，原告對
    於家庭付出不如被告，但被告不計較而盡心盡力，所為乃是
    維持一完滿之家庭。被告從未拒絕照顧原告母親，原告稱原
    告母親每月花費25萬元，需出售○○○街房地，卻向被告表示
    自己因為裝修房屋向親友借貸700萬元，又原告名下有2間房
    屋，縱為籌措醫療費用出售房屋，亦應出售臺北市之房屋，
    原告故意出售○○○街房地，將被告趕出家門。原告母親於108
    年12月發現罹患血癌，至今均未向保險公司申請理賠，何來
    被告將原告母親罹患血癌之保險金挪為己用。被告任職○○人
    壽加入員工團保，被告為原告母親投保，保費均由被告支付
    ，每次原告母親出險之保險金，亦由被告申請理賠後轉交原
    告母親，原告母親亦完全知情。上開保險保費均為被告支出
    ，所支付保險費已高出理賠金，被告若在乎這些金錢何須為
    原告母親投保。原告對於原告母親保險金是否為被告取走有
    疑義，應親自向被告確認，原告從未向被告提及此事，起訴
    時亦未主張，卻突然於訴訟中主張，足見此並非兩造婚姻難
    以維持之原因。被告從未有離婚之意願，仍希望與原告維持
    婚姻，被告願意參與調解係因訴訟代理人勸被告聽取原告提
    出之條件再做打算。兩造婚姻未達難以維持之情狀，若有此
    情狀，亦係因原告為了第三者而不斷向被告提出離婚請求，
    且出售被告居住之○○○街房地，使被告搬離棲身之所，兩造
    分居實係原告所造成，故兩造婚姻縱有難以維持之情狀，亦
    應由原告負責，原告應屬可歸責之一方等詞置辯，並聲明：
    駁回原告之訴。
三、本件原告起訴主張兩造於84年1月29日結婚，育有一女丙ｏｏ
    ，現婚姻關係存續中，業據原告提出戶籍謄本附卷可憑，原
    告此部分主張，應為真實。原告主張兩造婚姻有難以維持之
    重大事由，依民法第1052條第2項規定請求判准兩造離婚。
    按有民法第1052條第1項以外之重大事由，難以維持婚姻者
    ，夫妻一方得請求離婚，但其事由應由夫妻一方負責者，僅
    他方得請求離婚，民法第1052條第2項定有明文。次按「夫
    妻有民法第1052條第1項所定各款情形以外之重大事由，難
    以維持婚姻者，雙方固均得據以請求離婚，惟同條第2 項但
    書既規定，難以維持婚姻之重大事由應由夫妻之一方負責者
    ，僅他方得請求離婚，則於難以維持婚姻之重大事由，夫妻
    雙方均須負責時，自應比較衡量雙方之有責程度後，僅責任
    較輕之一方，得向責任較重之他方請求離婚；如有責程度相
    同時，雙方即均得請求離婚，始符公平之旨。」（最高法院
    95年度台上字第1026號判決意旨參照）。故本件應審究者為
    兩造婚姻是否有難以維持之破綻事由存在，而該破綻事由是
    否可歸責於被告，原告得否據以請求離婚。
四、經查：
（一）原告前揭主張於105年底發現被告頻繁與前男友聯繫，且
      有諸多曖昧之對話及相約至○○○○泡湯行為等情，固據提出
      主張為被告向原告之姊丁○○承認之通訊軟體LINE訊息內容
      為證，惟為被告否認，辯稱並未與前男友相約泡湯，與前
      男友並無逾越男女正當交往之情，純係原告自己外遇欲盡
      快結束兩造婚姻而提出不實指控，並提出被告與原告之姊
      丁○○間LINE訊息內容為證。觀諸兩造提出之上開訊息內容
      ，顯示丁○○詢問被告：「正邦說你有和前男友在一起，有
      嗎」、「那他編出來的嗎？」、「說你們去泡溫泉？」，
      被告則回覆：「沒有」、「不是」、「沒有」，「只是見
      面，因為那一陣因為他的事鬧自殺，前男友在勸怕我走上
      決（絕）路，所以才約見面」、「跟他說過但他不聽」、
      「一直認為我跟他有關係」等語（見本院卷第66、106頁
      ）。原告雖主張被告向丁○○承認原告前揭所指言行，惟依
      上開訊息內容，被告僅係向丁○○解釋為何與前男友見面，
      並無向丁○○承認原告指摘情事，且依上開訊息內容，可知
      被告係因原告之事鬧自殺，倘被告僅能尋求原告排解，無
      異緣木求魚，被告尋求他人協助，並無違反常理之處，難
      認被告有何逾越男女相處之分際，而有不正當之交往行為
      。原告對於原告所指被告與前男友頻繁聯繫，有諸多曖昧
      對話，更相約泡湯之行為，既為被告否認，又未提出其他
      證據供本院審酌，已難採信，自難認被告於婚姻存續期間
      有與第三人發生婚外情之行為。
（二）原告前揭主張兩造於106年7月間協商離婚，因被告要求給
      付2,000萬元而破局，自此形同陌路，兩造於108年間均因
      對婚姻深感絕望萌生自殺念頭，嗣原告因兩造長期感情破
      裂，無法接受與外遇之被告同住，故於108年3月間搬離兩
      造同居住所迄今等情，雖據提出丁○○與原告間LINE訊息內
      容、上開被告與丁○○間訊息內容等為證，被告則辯稱被告
      並無離婚意願，故提出高額之離婚條件，且係因原告將○○
      ○街房地賣出，強迫被告搬離，兩造因此自109年2月間分
      居至今等語置辯。原告雖主張兩造於106年7月協商離婚，
      因被告要求原告給付2,000萬元而破局一節，業據被告辯
      稱因無離婚意願而提出高額條件，且兩造婚姻早生破綻始
      有協調離婚之舉，不能因協調離婚未成，倒果為因稱兩造
      婚姻因此生重大破綻。又依上開原告與丁○○訊息內容，雖
      兩造長期未共同至原告母親住處，且會刻意閃躲一方，然
      此至多僅能證明兩造相處互動不睦，但究因何事導致則無
      所悉。按婚姻以夫妻之共同生活為目的，以誠摯相愛為基
      礎，雖不免有意見相左之時，然雙方應相互尊重、彼此諒
      解，本於理性之態度誠意溝通，以維持婚姻之目的。兩造
      所述分居時間點雖不相符，但無礙兩造現為分居狀態事實
      ，被告稱原告名下有二房地，係原告故意將○○○街房地出
      售，藉此逼迫被告搬離，被告僅能搬回娘家居住，原告則
      稱係考量房地合一稅負，經過被告同意而出售等語，原告
      雖提出兩造間LINE訊息內容（卷第67頁）欲證明被告同意
      出售○○○街房地，惟依上開訊息內容，僅為被告約原告談
      事情，但未說明談論何事，無法證明被告同意原告將○○○
      街房地出賣，原告主張係經被告同意而出售○○○街房地一
      節尚難採信。又原告主張兩造分居後，原告母親罹患血癌
      ，被告不願共同照顧原告母親，另被告為原告母親投保醫
      療保險，未將保險理賠金給付原告母親等語，固據原告提
      出上開丁○○與原告間LINE訊息內容、原告母親聲明書等為
      證。查原告提出上開丁○○與原告間LINE訊息內容，係丁○○
      對被告之答辯狀所表示之意見，觀其所述，固謂父親或母
      親生病住院，我們沒有要求被告來陪病，我們也是姊妹自
      己來照顧，這是我們對媳婦的包容與體諒；至於賣房子因
      為母親剛發病需要龐大醫藥費，我們跟被告商量搬到媽媽
      家住，哪有趕被告走的意思，但是被告說辦不到；被告很
      好心幫媽媽買保險，媽媽開刀住院幾次，也有請領保險費
      ，我們後來才知道，被告將請領的保險費自己使用，醫藥
      費還是原告全額支付，這個做法觀感不好，如果沒有心要
      協助夫家，何不一開始就告知我們付保險費等語（見本院
      卷第63至64頁)，然丁○○並非兩造婚姻之主體，亦非兩造
      共同生活之家庭成員，故其對被告主觀之認知或想法，並
      非關乎兩造婚姻是否構成破綻之事由；復觀本院依兩造聲
      請調取原告母親保險理賠相關資料，顯示原告母親於104
      年2月28日、104年7月14日、104年7月23日、105年7月3日
      、106年5月10日、107年7月2日、107年12月24日發生保險
      事故，並分別獲給付保險金7,600元、945元、1,080元、7
      萬0,442元、3萬2,541元、2萬4,662元、3,258元，歷次理
      賠保險金申請書，均係受益人即原告母親授權被告全權受
      領保險金等情，有○○人壽保險股份有限公司110年8月18日
      、110年11月8日函付之團體保險給付通知書、團體保險理
      賠保險金申請書等在卷可參（見本院卷第113至117頁、14
      1至146頁），原告主張被告將保險金據為己有云云，並提
      出原告母親聲明書為憑，然原告母親為保險金受益人，有
      受領保險金之權利，原告母親既已多次授權被告領取保險
      金，若被告未實際轉交保險金予原告母親或原告，而由原
      告全額支付原告母親之醫藥費用，則原告母親或原告應即
      時向被告反應才是，豈會自104年起未向被告詢明所領取
      之保險金何去何從，迄至原告向被告論及離婚或兩造分居
      後始歸責於被告，自難執此逕認兩造婚姻因此保險金領取
      一事而生無法回復之破綻。
（三）原告提出上開原告與丁○○之對話紀錄，欲證明被告所辯被
      告均盡力照顧子女及家庭、操持各種家務及從未拒絕照顧
      原告母親等情並不屬實。然查，夫妻就照顧子女、分擔家
      務、與對方親友來往及經濟責任負擔之分工態樣，因夫妻
      之價值觀、身心狀態、工作時間及性質、居住環境等因素
      不同而有不同。況原告自稱原係為軍職人員，常年因工作
      與被告聚少離多，可以想見原告能用以照顧子女、配偶及
      父母之時間精力，不僅不若一般上班族，更可能比被告用
      以照顧子女及家庭事務之時間更為不足，原告若於子女出
      生後，對被告照顧子女、分擔家務、與原告親友相處等方
      式及時間有所不滿，自應於該時起即時與被告反應協調，
      不讓此事影響兩造之感情及婚姻，然未見原告提出過往有
      何與被告反應協調之證據，可認原告長期以來並未就此事
      予以處置，故推論此事亦非兩造婚姻產生重大破綻之事由
      。
（四）依被告所提109年1月5日原告致被告之訊息（卷第102頁）
      ，原告稱兩造均有對婚姻不忠等語；依被告所提108年8月
      12日被告與丁○○之對話（卷第103頁至第105頁），原告之
      姊丁○○稱：「…說我內心的話，我也不願意你們分開，我
      勸○○對外面的女人要冷一點…哪有明明知道是有婦之夫，
      還要黏上來的女人？？？我可不欣賞這樣的人。」等語。
      被告所提兩造女兒丙ｏｏ致兩造之書信（卷第107頁至第109
      頁），原告不否認為兩造女兒所寫、不否認形式上為真正
      ，但認內容不屬實，然因原告未請求傳喚丙ｏｏ到庭作證，
      該書信之形式真正兩造均不爭執，自可做為證據予以參酌
      。依丙ｏｏ書信內容記載：「你（原告）在台北跟小三租房
      子的時候，每天晚上我都半夜看到奶奶起來問，爸爸回家
      了嗎？晚上開車安不安全，現在想起來，我都替奶奶感到
      不值，他半夜起床擔心你，結果你不回家的原因就是因為
      一個小三。」、「之後看著你（原告）因為吵著要離婚，
      明明你答應我，說會給媽媽不用擔心老年生活賠償款，也
      沒有」、「你（原告）傷害了奶奶，奶奶知道事情之後，
      多少個半夜打點（電）話給我講話，邊講邊哭…」等語，
      綜上，被告所辯被告有外遇一事，應堪以採信。再參酌被
      告與丁○○之對話（卷第104頁），被告稱「原諒了一次、
      第二次踩到我的底線了。」等語，是以，原告外遇一事，
      違反夫妻間最基本的忠誠義務，使 夫妻間失去互相信賴
      之基礎，且此種不信賴之氛圍擴大及於其他生活層面，故
      兩造婚姻確實發生破綻而有難以維持之重大事由，但此事
      由主要可歸責於原告，原告應負較 重之責任。而原告於
      本院審理期間，堅決表達不願與被告維繫婚姻之想法，且
      不願意接受婚姻諮商，被告則表達仍願意與原告維持婚姻
      ，且有接受婚姻諮商改善兩造婚姻狀況之意願，並願意赴
      臺北與原告同住於原告於臺北新購置之住宅及照顧原告母
      親（均見本院110年4月1日、110年10月27日、110年12月8
      日言詞辯論筆錄），故原告指稱兩造分居已久，即使於本
      案審理期間也未見被告有何維繫兩造婚姻之作為等語尚難
      憑採，不願修復兩造婚姻應係原告。揆諸前揭說明，兩造
      婚姻確實發生破綻而有難以維持之重大事由，但此事由原
      告應負較重之責任。原告主張依民法第1052條第2項規定
      請求離婚，於法未合，應予駁回。
五、本件事證已臻明確，兩造其餘主張、攻擊防禦方法及證據資
      料，經審酌後認為與本件裁判結果不生影響，爰不逐一論
      述，併此敘明。
六、據上論結，原告之訴為無理由，爰依家事事件法第51條、民
    事訴訟法第78條規定，判決如主文。
中　　華　　民　　國　　111 　年　　1 　　月　　24　　日
                  家事法庭  法  官  張淑芬
以上正本係照原本作成。
如對本判決上訴，須於判決送達後20日內向本院提出上訴狀。（
須按他造人數提出繕本，並繳納第2 審裁判費），上訴於臺灣高
等法院。如委任律師提起上訴者，應一併繳納上訴審裁判費。
中　　華　　民　　國　　111 　年　　1 　　月　　24　　日
                            書記官  邱信璋